【裁判字號】    98,消債更,71
【裁判日期】    980612
【裁判案由】    更生事件
【裁判全文】
臺灣臺南地方法院民事裁定            98年度消債更字第71號
聲  請  人
即  債務人   甲○○
上列當事人因消費者債務清理事件聲請更生，本院裁定如下：
    主    文
聲請人甲○○自中華民國九十八年六月十二日下午五時起開始更
生程序。並命司法事務官進行本件更生程序。
    理  由
一、按債務人不能清償債務或有不能清償之虞，且無擔保或無優
    先權之債務總額未逾新臺幣（下同） 1,200萬元者，於法院
    裁定開始清算程序或宣告破產前，得向法院聲請更生。法院
    開始更生程序之裁定，應載明其年、月、日、時，並即時發
    生效力，消費者債務清理條例第3條、第42條第1項、第45條
    第 1項定有明文。又按債務人對於金融機構因消費借貸、自
    用住宅借款、信用卡或現金卡契約而負債務，在聲請更生或
    清算前，應提出債權人清冊，以書面向最大債權金融機構請
    求協商債務清償方案，並表明共同協商之意旨，而消費者債
    務清理條例施行前，債務人依金融主管機關協調成立之中華
    民國銀行公會會員辦理消費金融案件無擔保債務協商機制與
    金融機構成立協商者，不得聲請更生或清算，但因不可歸責
    於己之事由，致履行顯有重大困難者，不在此限，消費者債
    務清理條例第151條第1項、第5項定有明文。
二、本件聲請意旨略以：聲請人即債務人甲○○原任職於南僑太
    工業有限公司，每月薪資約為21,000元，然累積債務總金額
    已達 1,044,857元，債務人有不能清償債務之情事，前已提
    出債權人清冊，以書面向最大債權金融機構即中國信託商業
    銀行股份有限公司（下稱中國信託銀行）請求共同協商債務
    清償方案，銀行提供 140期、利率5%、月付8,000元180
    期、利率8%，月付10,000元兩個方案給予聲請人選擇，然聲
    請人每月薪資扣除基本生活支出及扶養子女之費用後，已不
    足負擔債權銀行所提出之協商還款條件，以致協商不成立，
    而其無擔保或無優先權之債務總額未逾 1,200萬元，復未經
    法院裁定開始清算程序或宣告破產，爰依上開規定，提出前
    置協商不成立證明書、財產及收入狀況說明書、債權人清冊
    、債務人清冊，聲請更生等語。
三、按債務人對於金融機構因消費借貸、自用住宅借款、信用卡
    或現金卡契約而負債務，在聲請更生或清算前，應提出債權
    人清冊，以書面向最大債權金融機構請求協商債務清償方案
    ，並表明共同協商之意旨，消費者債務清理條例第151條第1
    項定有明文。經查，聲請人主張其曾於民國（下同）97年10
    月間向最大債權金融機構中國信託銀行申請債務協商，惟協
    商不成立等情，業據提出前置協商不成立通知書為證，復經
    本院依職權函詢中國信託銀行，並有中國信託銀行 98年3月
    10日之覆函在卷可稽，自堪信聲請人已與最大債權銀行踐行
    前置協商而不成立為真實。
四、又查，聲請人主張其協商當時每月薪資收入約為21,000元，
    負債總額為 1,094,077元，而聲請人僅係一般消費者，未曾
    從事營業之事實，業據提出債權人清冊、債務人清冊、債務
    人之財產及收入狀況說明書、前置協商不成立通知書、財政
    部臺灣省南區國稅局95、96年度綜合所得稅各類所得資料清
    單、財政部臺灣省南區國稅財產歸屬資料清單、財團法人金
    融聯合徵信中心當事人查詢個人資料（信用報告）、南僑太
    工業有限公司薪資明細表等件為證，並經本院依職權調取聲
    請人之郵政、勞、健保及集保資料、電子稅務閘門財產所得
    調件明細表、財政部臺灣省南區國稅局所得稅之申報資料等
    文件審閱，核屬相符，應堪認聲請人之上開主張為真正。
五、本院審酌聲請人前置協商當時每月薪資收入約為21,000元，
    而臺灣省98年每月每人最低生活費係9,829元；又其子女2人
    之扶養費用據聲請人所陳每人每月需支出3,000 元，準此計
    算，聲請人每月所領之薪資21,000元，扣除其最低生活費
    9,829元以及子女2人扶養費用共6,000元後，僅餘5,171元，
    已無法負擔最大債權銀行中國信託銀行要求按月清償 8,000
    元或 10,000元之協商條件。復據中國信託銀行於98年5月12
    日之陳報狀所述：其於聲請人具狀聲請本件更生後再次與聲
    請人協商，中國信託銀行考量後提出之還款方案為二階段還
    款：前71期月付金為3,900 元，第72期後視聲請人經濟情況
    再做洽談等語，惟聲請人因公司縮編精簡人事，已於98年3
    月20日遭原任職公司裁撤，有南僑太工業有限公司回函覆附
    卷可憑，嗣經本院函詢勞工保險局聲請人是否領有失業給付
    ，其回函稱：聲請人現領有失業給付每月10,440元，基此，
    扣除聲請人之個人必要支出及扶養子女費用後，仍無法負擔
    中國信託銀行所提月付3,900 元還款方案，堪認聲請人確已
    達不能清償債務或有不能清償之虞之程度。
六、綜上所述，聲請人僅係一般消費者，其已達不能清償債務或
    有不能清償之虞之程度，其中無擔保或無優先權之債務，在
    1,200 萬元以下。聲請人曾向最大債權金融機構銀行請求協
    商債務清償方案，惟協商不成立，且未經法院裁定開始清算
    程序或宣告破產，又查無消債條例第 6條第3項、第8條或第
    46條各款所定駁回更生聲請之事由存在，則聲請人聲請更生
    ，應屬有據。末者，法院裁定開始更生或清算程序後，得命
    司法事務官進行更生或清算程序，必要時得選任律師、會計
    師或其他適當之自然人或法人一人為監督人或管理人，消費
    者債務清理條例第16條第1項定有明文，爰裁定如主文。
中    華    民    國    98    年     6    月    12    日
                  民事第一庭    法  官    周素秋
以上正本證明與原本無異。
本件不得抗告。
本裁定已於98年6月12日下午5時公告。
中    華    民    國    98    年    6    月     12    日
                                書記官    洪育祺


司法院資訊處製作；財團法人民間司法改革基金會備份。
